【裁判字號】    99,上易,890
【裁判日期】    990428
【裁判案由】    妨害自由
【裁判全文】
臺灣高等法院刑事判決                 99年度上易字第890號
上  訴  人  臺灣桃園地方法院檢察署檢察官
被      告  丙○○
被      告  甲○○
上列上訴人因被告妨害自由案件，不服臺灣桃園地方法院98年度
易字第737號，中華民國99年3月19日第一審判決（聲請簡易處刑
案號：臺灣桃園地方法院檢察署98年度偵字第6735號，經原審改
依通常程序審理），提起上訴，本院判決如下：
    主  文
上訴駁回。
    理  由
一、按不服地方法院之第一審判決而上訴者，應向管轄第二審之
    高等法院為之。上訴書狀應敘述具體理由。上訴書狀未敘述
    上訴理由者，應於上訴期間屆滿後20日內補提理由書於原審
    法院，逾期未補提者，原審法院應定期間先命補正。第二審
    法院認為上訴書狀未敘述理由或上訴有第362條前段之情形
    者，應以判決駁回之。但其情形可以補正而未經原審法院命
    其補正者，審判長應定期間先命補正。刑事訴訟法第361條
    、第367條，分別定有明文。所謂不服第一審判決之具體理
    由，必係依據卷內既有訴訟資料或提出新事證，指摘或表明
    第一審判決有何採證認事、用法或量刑等足以影響判決本旨
    之不當或違法，而構成應予撤銷之具體事由，始克當之（例
    如：依憑證據法則具體指出所採證據何以不具證據能力，或
    依憑卷證資料，明確指出所為證據證明力之判斷如何違背經
    驗、論理法則）；倘僅泛言原判決認定事實錯誤、違背法令
    、量刑失之過重或輕縱，而未依上揭意旨指出具體事由，或
    形式上雖已指出具體事由，然該事由縱使屬實，亦不足以認
    為原判決有何不當或違法者（例如：對不具有調查必要性之
    證據，法院未依聲請調查亦未說明理由，或援用證據不當，
    但除去該證據仍應為同一事實之認定），皆難謂係具體理由
    ，俾與第二審上訴制度旨在請求第二審法院撤銷、變更第一
    審不當或違法之判決，以實現個案救濟之立法目的相契合，
    並節制濫行上訴（最高法院97年度臺上字第892號判決參照
    ）。是以上訴人之上訴書狀或補提之上訴理由書，雖有敘述
    上訴理由，惟並未具體敘述第一審判決有上述違法、不當情
    形，即與未敘述具體理由無異，其所為上訴，即不符合上訴
    之法定要件。
二、檢察官不服原審判決，提起上訴指稱：就被告甲○○部分，
    告訴人乙○○雖曾於原審結證稱被恐嚇很生氣，不過其係由
    恐慌變氣憤；現場證人詹玉玲之證言僅有些微差異，並非全
    然不可採，原審認定事實不妥，亦有違經驗法則。就被告丙○○部分，雖原審勘驗告訴人乙○○當場錄音並無被告丙○○之附和聲音，但因錄音內容可能未完整錄存，不得僅因無
    丙○○之附和錄音即謂丙○○未恐嚇告訴人；又證人詹玉玲
    之證言，或係因未全程專注所致，是亦不得以證人詹玉玲之
    證言與告訴人證言有所不同，即謂告訴人之證言並不可採云
    云。
三、本院查：原審以被告甲○○雖曾於公訴人起訴書所載時、地
    ，與告訴人乙○○發生爭執而對乙○○稱：「這一定要，…
    不然3秒鐘掛掉…」等語。惟依告訴人乙○○提出，公訴人
    及告訴人所不爭執之現場錄音光碟勘驗譯文可知，告訴人乙○○與被告甲○○、丙○○、章白等人於上開時地因工程
    款糾紛發生爭執，爭吵過程中告訴人乙○○曾撥打電話向受
    話者稱「他們不談，一切從律師來走」，被告甲○○遂對乙○○稱：「自己做了什麼事情不知道，告毀謗，唉呦，不知
    道誰告誰毀謗，還以為我們都是剛出來的，只有你懂而已」
    ，乙○○聽聞此語則稱：「我同時會去警察局報案，保護我
    的人身安全」，被告甲○○乃接著稱：「喔，當然，那一定
    要」，乙○○則稱：「因為我們這個有糾紛」，被告甲○○
    再稱：「這一定要」，乙○○續稱：「我是一個女孩子」，
    被告甲○○遂又稱：「這一定要，這一定要，我很怕喔」，
    嗣有某不詳男子附和稱：「趕快去備案，到那個…，總統府
    警察局」，被告甲○○則稱：「趕快，迅速喔，馬上去，不
    然3秒鐘掛掉，那更…更不知道怎麼處理，一定喔，一定要
    備案，這一定的」，章白接著稱：「那個陳律師有打過來
    的話，你叫他打我的手機」，甲○○亦稱：「一定，這一定
    要備案對不對，那你順便去備案，不是只有人家備案，我們
    也趕快去備案」，乙○○則稱：「章董，你確定不處理嗎，
    我針對你，因為公司負責人是你，其他人講都不算數，你講
    的才算」等語（原審卷第34頁），依上述前後文以觀，被告
    甲○○對乙○○稱「這一定要…，不然3秒鐘掛掉，那更…
    更不知道怎麼處理…」等語，係針對乙○○屢次表示就雙方
    發生糾紛爭執欲前往警察局備案，遂順其語意要乙○○盡快
    去報案，所為譏諷嘲弄之語，固有尋隙挑釁之意味，就客觀
    上言之，該等言詞尚難認屬加害告訴人乙○○生命惡害之詞
    ，此由告訴人乙○○對於被告甲○○為前揭言語後，未有任
    何回應，反繼續向章白質問雙方之間工程糾紛如何處理，
    以及告訴人乙○○於兩次警詢均僅提及欲對被告甲○○提起
    公然侮辱告訴（98年度他字第43號卷第19頁、第21頁），迄
    至原審審理時仍稱「我本來就不是真的想要告他們，我被恐
    嚇後很『生氣』」（原審卷第64頁背面），而非心生恐懼等
    情即明，堪認告訴人乙○○實未因此而心生畏怖，甚為明確
    。而證人詹玉玲雖於原審審理時證稱當天有聽到甲○○很大
    聲吼說「你不要出去，不然3秒鐘就掛了」云云，惟與上開
    光碟勘驗譯文所示被告甲○○僅對乙○○稱「這一定要…，
    不然3秒鐘掛掉，那更…更不知道怎麼處理…」（原審卷第
    34 頁）不符，顯屬證人詹玉玲因記憶不清斷章取義或過度
    誇大之詞，不足採信，是自難僅憑告訴人乙○○之單一指訴
    ，而遽對被告甲○○為不利之認定。另因告訴人乙○○前後
    指訴不一，證人詹玉玲前後所述不一，及遍查前揭現場錄音
    光碟之勘驗譯文，均未見被告丙○○有何恐嚇乙○○之言語
    或附和被告甲○○說詞之情，且本件現場錄音光碟係由證人
    詹玉玲錄音並由告訴人乙○○提出，當無刻意省略截錄之可
    能。參以證人詹玉玲於原審審理時自承伊有一點重聽，被告
    丙○○附和被告甲○○前揭言語稱「對啊」這句話時，被告
    丙○○係站在伊後方，距離比現在法庭中受訊問台到證人席
    更遠一點等語（原審卷第57頁背面），證人即告訴人乙○○
    亦證稱當天丙○○、甲○○都有和伊對談，聲音還比章白
    大聲等語明確（原審卷第48頁），顯見以證人詹玉玲聽力得
    以辨識之音量，分貝數應屬不低，果被告丙○○確有附和被
    告甲○○稱「對啊」等語，衡情透過錄音設備當得以存錄被
    告丙○○說話之聲音，而不至於發生恰巧未錄得之情。原審
    因而認定公訴人所舉之各項證據，均不足以證實被告丙○○
    、甲○○確有恐嚇告訴人之犯行，且復查無其他積極證據足
    資證明被告丙○○、甲○○有何公訴人所指之上述犯行，乃
    為無罪之諭知。本院自形式觀察，原判決並無認定事實錯誤
    或違背經驗法則之客觀情事，核屬妥適。
四、檢察官雖以上情提起上訴，然按犯罪事實應依證據認定之，
    無證據不得認定犯罪事實；又不能證明被告犯罪或其行為不
    罰者，應諭知無罪之判決；刑事訴訟法第154條第2項、第30
    1條第1項分別定有明文。次按事實之認定，應憑證據，如未
    能發現相當證據，或證據不足以證明，自不能以推測或擬制
    之方法，以為裁判基礎；又認定不利於被告之事實，須依積
    極證據，苟積極證據不足為不利於被告事實之認定時，即應
    為有利於被告之認定，更不必有何有利之證據；又刑事訴訟
    上證明之資料，無論其為直接或間接證據，均須達於通常一
    般之人均不致有所懷疑，而得確信其為真實之程度，始得據
    為有罪之認定，若其關於被告是否犯罪之證明未能達此程度
    ，而有合理性懷疑之存在，致使無從形成有罪之確信，根據
    「罪證有疑，利於被告」之證據法則，即不得遽為不利被告
    之認定，有最高法院40年度臺上字第86號、30年度上字第81
    6號、76年度臺上字第4986號判例意旨可資參照。若證據資
    料在經驗科學上或論理法則上尚有對被告較為有利之存疑，
    而無從依其他客觀方法排除此項合理之可疑，即不得以此資
    料作為斷罪之基礎，且刑事訴訟制度受「倘有懷疑，則從被
    告之利益為解釋」、「被告應被推定為無罪」之原則所支配
    ，故得為訴訟上之證明者，無論為直接或間接證據，須客觀
    上於一般人均不致有所懷疑而達於確信之程度者，始可據為
    有罪之認定，倘其證明尚未達於「確信」之程度，而有合理
    可疑存在時，即難據以為被告不利認定，換言之，在法律判
    斷上，即不能為被告有罪之認定。經查：原判決已依上述判
    例意旨，明確說明告訴人乙○○之指訴與證人詹玉玲之證述
    ，與告訴人所提出且為公訴人所不爭執之客觀錄音光碟所呈
    現之內容（原審卷第32頁至第34頁）並不一致，而無法形成
    告訴人確因甲○○之系爭言語而心生恐懼之確信（原判決第
    4頁第5行以下至第5頁第25行）；且亦無法形成丙○○確有
    出言附和甲○○系爭言語之確信（原判決第5頁第27行以下
    至第7頁第8行），乃依上述判例意旨均為無罪之諭知。經核
    原審已遵前述判例意旨，詳敘認定事實所憑證據、認定理由
    ，並無檢察官上揭上訴理由所稱之認定事實有誤或違背經驗
    法則之情事，且因原判決已敘明本件告訴人乙○○所提之客
    觀錄音光碟所呈現之客觀事實，與告訴人乙○○及證人詹玉
    玲證述之情節顯有出入，是亦應無最高法院74年度臺上字第
    1599號判例之適用，應併指明。綜合以上，檢察官本件上訴
    ，經核尚難認已就原判決認事用法有何違誤為具體之指摘，
    依首揭之判決意旨，本件檢察官之上訴，顯無具體理由而不
    合法定程式，應予駁回，並不經言詞辯論為之。
五、據上論斷，依刑事訴訟法第367條前段、第372條，判決如主
    文。
中    華    民    國    99    年    4     月    28    日
                  刑事第九庭  審判長法  官  陳貽男
                                    法  官  周盈文
                                    法  官  詹駿鴻
以上正本證明與原本無異。
不得上訴。
                                    書記官  梁淑時
中    華    民    國    99    年    4     月    29    日

司法院資訊處製作；財團法人民間司法改革基金會備份。
